【裁判字號】    90,訴,1624
【裁判日期】    901219
【裁判案由】    違反山坡地保育利用條例
【裁判全文】
臺灣台中地方法院刑事判決                          九十年度訴字第一六二四號
    公  訴  人  臺灣台中地方法院檢察署檢察官
    被      告  丙○○
    選任辯護人  賴利水
    被      告  乙○○
    選任辯護人  陳武璋
右列被告等因違反山坡地保育利用條例案件，經檢察官提起公訴（八十九年度偵字第
一六九五五號），本院判決如左：
    主      文
丙○○共同違反在公有山坡地內，不得擅自墾殖之規定，處有期徒刑柒月。緩刑貳年
。
乙○○共同違反在公有山坡地內，不得擅自墾殖之規定，處有期徒刑陸月，如易科罰
金以佰元折算壹日。緩刑貳年。
    事      實
一、丙○○於民國八十九年五月十八日受丁○○之聘僱，在業已編定為山坡地保育區
    之台中縣大肚鄉福山公墓即坐落台中縣大肚鄉○○段第一之三號之公有山坡地內
    ，為已取得公墓使用許可證之丁○○開築一新墳用以安葬其親人謝東戶，詎丙○○為便利其搬運建材及造墓之用，竟於八十九年五月二十一日下午三時三十分許
    ，未經主管機關之許可，即以日薪新台幣（下同）七千元之代價，僱用有犯意聯
    絡之乙○○，由乙○○駕駛挖土機開挖寬約三點五公尺、長約四十公尺之便道一
    條，而共同擅自墾殖公有山坡地。
二、案經台中縣警察局烏日分局報請臺灣台中地方法院檢察署檢察官偵查起訴。
    理      由
一、訊據被告丙○○、乙○○均矢口否認右揭犯行，被告丙○○辯稱：其係因為要造
    墳墓，而有廢棄物擋在路中間，所以其才僱請乙○○開挖土機將廢棄物清理掉，
    並未開挖新道路云云；被告乙○○則辯稱：其僅是受僱於丙○○，而丙○○有拿
    許可證給其看，其才把磚塊等廢棄物及雜草撥到路旁而已，其並未開挖新道路云
    云。然查：
(一)、坐落台中縣大肚鄉○○段第一之三號之台中縣大肚鄉福山公墓，係公有山坡地，
    且於七十年經主管機關即台中縣政府編定為山坡地保育區，此有土地登記謄本一
    份、台中縣大肚鄉公所九十年十月三十日九Ｏ肚鄉民字第一三八三六號函在卷可
    稽，是前開墓地依山坡地保育利用條例第十條之規定，不得擅自墾殖、占用或從
    事該條例第九條第一款至第九款之開發、經營或使用。
(二)、被告丙○○係受丁○○之聘僱，在前開墓地內，為已取得公墓使用許可證之丁○○開築一新墳用以安葬其親人謝東戶等情，業據證人丁○○於警訊及本院審理時
    證述屬實，復有大肚鄉一般公墓使用許可證影本附卷可按，依上開公墓使用許可
    證所載，應僅限於墓地之使用，且使用面積限於十二平方公尺，自不得在該公墓
    內擅自開挖道路甚明，被告二人既均供稱有閱覽過該許可證，對其內容應無諉為
    不知之理，且被告丙○○既係從事造墓工作，對此尤當甚為明瞭。
(三)、證人丁○○聘僱被告丙○○開築之墳墓前方，原有一便道可容納自小客車單向通
    行，並未遭廢棄物擋住通行，被告丙○○係僱用乙○○在該原始便道下方，以挖
    土機另行整地並挖除路面雜草後，開築一條長約四十公尺、寬約三點五公尺之道
    路等情，亦據證人丁○○、甲○○（原大肚鄉公所民政課員）、李慶輝（烏日分
    局警員）、楊繼隆（大肚鄉民政課長）、林連坤（公墓巡查人員）分別於警訊、
    偵查中及本院審理時證述明確，並有警局受理各類案件紀錄表影本一份、警方於
    八十九年五月二十二日上午九時實地勘查現場所攝相片影本六張附於偵查卷可稽
    ，復經公訴人及本院履勘現場查明屬實（檢察官勘驗筆錄記載該開挖道路長約一
    百公尺，實際經本院勘驗為長約四十公尺，是檢察官之勘驗筆錄就此部分為本院
    所不採），分別製有勘驗筆錄、現場圖在卷可按。依前開警方於八十九年五月二
    十二日上午勘查現場所攝之相片影本（原本於偵查中業已遺失）所示，明顯已成
    一整平之道路形狀，且被告乙○○於本院審理時亦供稱：「我有將附著在坡地上
    的雜草清除掉」等語，足見被告二人確有開挖新道路之墾殖行為，允無疑義。
(四)、綜上所述，被告丙○○確係與乙○○擅自開挖新道路而墾殖公有山坡地，其等之
    辯解均係卸飾之詞，不足採信，事證明確，其等之犯行均堪認定。
二、核被告人丙○○、乙○○所為，均係違反山坡地保育利用條例第十條之規定，係
    犯同條例第三十四條第一項之在公有山坡地擅自墾殖罪。被告二人間有犯意聯絡
    及行為分擔，均為共同正犯。查被告乙○○行為後，刑法第四十一條業於九十年
    一月十日修正公布，並於同年月十二日生效，其中第一項關於得易科罰金之罪，
    修正為最重本刑為五年以下有期徒刑以下之刑之罪，是本件被告乙○○所犯之山
  坡地保育利用條例第三十四條第一項之罪，係屬得易科罰金之罪名，修正後之規
    定自較修正前之舊法有利於被告乙○○，依刑法第二條第一項前段之規定，應適
    用裁判時之法律即修正後之規定。爰分別審酌被告二人犯罪之動機、目的、手段
    、其等品性及智識程度、被告乙○○僅係受僱者，所居之地位尚屬次要、所生之
    危害尚屬輕微，且該新開設道路現亦已供民眾通行之用，此經本院勘驗現場查明
    屬實、及其等犯罪後之態度等一切情狀，各量處如主文所示之刑，並就被告乙○○部分諭知易科罰金之折算標準。查被告丙○○曾於七十四年間因妨害自由案件
    ，經本院判處有期徒刑六月，於七十五年三月三日以易科罰金執行完畢，其於執
    行完畢後，五年以內未曾受有期徒刑以上刑之宣告；及被告乙○○前未曾受有期
    徒刑以上刑之宣告，有臺灣高等法院被告全國前案紀錄表及臺灣台中地方法院檢
    察署刑案資料查註紀錄表附卷可稽，被告二人經此刑之宣告，應知警惕而無再犯
    之虞，本院認以暫不執行其刑為適當，均併予宣告緩刑二年，用勵自新。另被告
    二人墾殖之道路，尚非其等所有，且亦已供民眾通行之用，自無庸依山坡地保育
    利用條例第三十四條第五項之規定予以諭知沒收，併此敘明。
據上論斷，應依刑事訴訟法第二百九十九條第一項前段、山坡地保育利用條例第三十
四條第一項、刑法第十一條前段、第二條第一項前段、第二十八條、第四十一條第一
項前段、第七十四條第一款、第二款、罰金罰鍰提高標準條例第二條，判決如主文。
中      華      民      國      九十      年      十二    月    十九    日
                                    臺灣台中地方法院刑事第七庭
                                        法  官  簡源希
右正本證明與原本無異。
如不服本判決，應於判決送達後十日內向本院提出上訴狀，上訴於臺灣高等法院臺中
分院( 須附繕本 )。
                                        書記官
中     華     民    國      九十      年       十二      月     二十    日
附錄論罪科刑法條：
山坡地保育利用條例第十條：在公有或他人山坡地內，不得擅自墾殖、占用或從事前
                          條第一款至第九款之開發、經營或使用。
山坡地保育利用條例第三十四條第一項：違反第十條規定者，處六月以上五年以下有
                                    期徒刑，得併科新台幣六十萬元以下罰金。


司法院資訊處製作；財團法人民間司法改革基金會備份。
